【裁判字號】    97,交抗,113
【裁判日期】    970331
【裁判案由】    聲明異議
【裁判全文】
臺灣高等法院高雄分院刑事裁定         97年度交抗字第113號
抗  告  人  交通部公路總局高雄區監理所
代  表  人  甲○○
受  處分人  乙○○
上列抗告人因受處分人違反道路交通管理處罰條例聲明異議案件
，不服臺灣高雄地方法院中華民國97年1 月30日裁定（97年度交
聲字第212 號；原處分案號：交通部公路總局高雄區監理所高監
營裁字裁80-NO0000000號），提起抗告，本院裁定如下：
    主  文
抗告駁回。
    理  由
一、抗告意旨略以：按道路交通管理處罰條例第35條第1 項第1
    款規定，汽車駕駛人，駕駛汽車經測試檢定酒精濃度超過規
    定標準者，處新臺幣1 萬5 千元以上6 萬元以下罰鍰，並當
    場移置保管該汽車及吊扣其駕駛執照一年。此項規定同條例
    第68條新修正條文，並無免除處罰之規定。又按同條例第22
    條第1 項第4 款係規範領有聯結車、大客車、大貨車或小型
    車駕駛執照，駕駛重型機器腳踏車之違規，觀其罰鍰額度與
    同條例第21條第1 項第1 款無照駕駛重機車違規相距甚遠，
    致不能同以無照論之，本案係依從一重處罰（即吊扣普通大
    貨車駕駛執照處分）認已足以達成行政目的，故只領有普通
    大貨車駕駛執照違規駕駛重型機車，即應吊扣駕駛人違規當
    時之普通大貨車，應無不合。又酒駕吊扣駕駛執照之目的，
    並非僅為處罰違反道路交通管理事件之行為人而已，尚有以
    暫時禁止行為人於道路上駕駛，以免造成用路人重大傷亡，
    倘汽車駕駛執照所有人因酒駕機車違反道路交通管理處罰條
    例第35條規定，但由於其無考領機車駕照而得以免除駕照處
    分，顯有違公平原則，更無異容許此不安全駕駛人仍可反覆
    經常酒後駕駛，至對其他無辜用路人危險性相對提高，此豈
    非酒駕違規立法之目的。為此提起抗告，請撤銷原裁定，更
    為適法之裁定云云。
二、經查，受處分人於民國96年12月26日晚間7 時25分許，在飲
    酒後呼氣酒精濃度為每公升0.29毫克之情形下，騎乘車牌號
    碼M7N-890 號重型機車，行經高雄縣鳥松鄉○○路與同富街
    口時，為警攔檢查獲，並由原處分機關就此交通違規行為依
    道路交通管理處罰條例第35條第1 項第1 款規定，裁處罰鍰
    新臺幣（下同）1 萬5 千元及吊扣汽車駕駛執照12個月之事
    實，業據受處分人自承在卷，並有舉發違反道路交通管理事
    件通知單、違反道路交通管理事件裁決書及違反道路交通管
    理事件不服裁決聲明異議案件移送書附卷可稽，堪以認定。
    又受處分人於本件違規時，並無重型機車駕駛執照，僅有普
    通大貨車駕駛執照，而原處分機關上開裁決所指應吊扣之受
    處分人汽車駕駛執照，係指受處分人之普通大貨車駕駛執照
    等事實，有公路監理電子閘門證號查詢機車駕駛人之資料、
    原處分機關違反道路交通管理事件不服裁決聲明異議案件移
    送書各1 紙在卷足憑（受處分人僅對吊扣駕駛執照部分聲明
    異議），此部事實亦堪以認定。
三、抗告人雖以前詞置辯；惟查，原裁定已敘明：（1） 道路交
    通管理處罰條例第68條於94年12月14日修正公布，並於95年
    3 月1 日施行，修正前之道路交通管理處罰條例第68條係規
    定「汽車駕駛人，因違反本條例及道路交通安全規則之規定
    ，受吊扣或吊銷駕駛執照處分時，吊扣或吊銷其持有各級車
    類之駕駛執照」，觀其修法意旨，係以「原條文將違規駕駛
    人所持有之各級車類駕駛執照一併吊扣或吊銷，失之過酷，
    影響人民工作及生活甚鉅」為由，而刪除吊扣駕駛人駕駛執
    照時，應吊扣駕駛人持有各級車類駕駛執照之規定，是依現
    行道路交通管理處罰條例，已無得吊扣駕駛人所持有他級駕
    駛執照之依據存在，從而，於為吊扣駕駛人駕駛執照之處分
    時，自僅得吊扣駕駛人違規時所駕駛該級車類之駕駛執照，
    以限制其繼續駕駛該級車類行駛道路之權利，若駕駛人並無
    該級車類之駕駛執照，即無從執行吊扣駕駛執照之處分，而
    僅係應否依道路交通管理處罰條例第22條第1 項規定處罰駕
    駛人之問題。（2） 又上開處置方式，雖可能產生無照駕駛
    之駕駛人，反而較有照駕駛之駕駛人，得受有無須受吊扣駕
    駛執照處罰利益之疑慮，然行政行為採取之方法所造成之損
    害不得與欲達成目的之利益顯失均衡，行政程序法第7 條第
    3 款定有明文，若於上開情形下吊扣駕駛人各級車類之駕駛
    執照，雖可達成完全杜絕駕駛人繼續酒醉駕車之目的，惟亦
    同時造成剝奪駕駛人駕駛各級車類車輛之結果，甚而使職業
    駕駛人之生計遭受影響，而如此所造成之損害，已與欲達成
    目的之利益顯失均衡等語。原審已依94年12月14日修正公布
    ，95年3 月1 日施行之道路交通管理處罰條例第68條修正意
    旨及行政程序法第7 條第3 款規定之精神，認原處分關於吊
    扣受處分人汽車駕駛執照12個月部分之處分不當，而撤銷該
    部分之處分，並為該部分不罰之諭知。經核並不無不合。本
    件抗告為無理由，應予駁回。
四、據上論結，應依道路交通案件處理辦法第26條，刑事訴訟法
    第412 條，裁定如主文。
中    華    民    國    97    年    3    月    31     日
                      刑事第六庭  審判長法  官  王憲義
                                        法  官  張盛喜
                                        法  官  邱永貴
以上正本證明與原本無異。
不得再抗告。
中    華    民    國    97    年    3    月    31     日
                                        書記官  鄭翠芬


司法院資訊處製作；財團法人民間司法改革基金會備份。
